【裁判字號】    97,上訴,2416
【裁判日期】    971231
【裁判案由】    詐欺等
【裁判全文】
臺灣高等法院刑事判決                97年度上訴字第2416號
上  訴  人  臺灣板橋地方法院檢察署檢察官
被      告  子○○
被      告  戊○○
被      告  庚○○
被      告  壬○○
被      告  寅○○
被      告  辰○○
                    樓
被      告  午○○
上列上訴人因被告等詐欺等案件，不服臺灣板橋地方法院93年度
訴字第1647號，中華民國97年4月17日第一審判決（起訴案號：
臺灣板橋地方法院檢察署93年度偵字第8268號、第9869號、第12
841號；併辦案號：台灣桃園地方法院檢察署94年度偵字第3590
號、台灣南投地方法院檢察署93年度偵字第3620、3948號、94年
度偵字第430、433、1598號），提起上訴，本院判決如下：
    主  文
原判決撤銷。
子○○、壬○○連續幫助常業詐欺，各處有期徒刑壹年貳月，均
減為有期徒刑柒月，各緩刑參年。如原判決附表二所示之偽造印
章均沒收。
庚○○連續幫助常業詐欺，處有期徒刑壹年貳月，減為有期徒刑
柒月，緩刑參年。如原判決附表二所示之偽造印章及如原判決附
表二編號三十二至三十六所示之物均沒收。
寅○○、午○○連續幫助常業詐欺，各處有期徒刑壹年貳月，均
減為有期徒刑柒月，各緩刑參年。如原判決附表二所示之偽造印
章均沒收。
辰○○連續幫助常業詐欺，累犯，處有期徒刑壹年陸月，減為有
期徒刑玖月。如原判決附表二、三、四所示之偽造印章、如原判
決附表三暨附表四編號一至十一所示之物均沒收。
戊○○連續幫助常業詐欺，處有期徒刑壹年肆月，減為有期徒刑
捌月，緩刑參年。如原判決附表二、六所示之偽造印章、如原判
決附表二編號三十七至四十所示之物均沒收。
    事  實
本院認定之犯罪事實與原審判決書（如附件）事實欄之記載相同
，茲引用之。
    理  由
一、引用原判決書（如附件）理由欄所記載之證據。
二、原審因予論罪科刑，固非無見。惟查：(一)按刑法第二十八條
    之共同正犯，係指二人以上共同實施犯罪之行為者而言。幫
    助他人犯罪，並非實施正犯，在事實上雖有二人以上共同幫
    助他人犯罪，要亦各負其幫助犯之責任，仍無適用該條之餘
    地。最高法院三十三年度上字第七九三號判例參照。經查：
    原判決認被告子○○、壬○○、庚○○、寅○○、午○○、
    戊○○、辰○○係共同犯有連續幫助常業詐欺罪，依上開判
    例意旨，即應各負其幫助詐欺之責任，乃原審竟依刑法第二
    十八條論以共同幫助之共同正犯，自有適用法則不當之違法
    。(二)次按所謂幫助犯係指就他人之犯罪加以助力，使其易於
    實施之積極的或消極的行為而言。其犯罪態樣與實施犯罪之
    正犯有異，其所處罰者，乃其提供助力之行為本身，而非正
    犯實施犯罪之行為。因此幫助犯不適用責任共同之原則，對
    正犯所有供犯罪所用或因犯罪所得之物，勿庸併為沒收之宣
    告，最高法院八十八年度台上字第六二三四號判決意旨參照
    。經查：被告子○○、壬○○、庚○○、寅○○、午○○、
    戊○○、辰○○係為幫助犯，依上開意旨，其等沒收並不適
    用責任共同原則，應就各自所有供犯罪所用或所得之物沒收
    之。查如原判決附表二所示之物，其中編號一至三十一號部
    分係原審同案被告即正犯郭國平所有，編號三十二至三十六
    號部分或係被告庚○○所有，編號三十七至四十號部分，係
    戊○○所有，非被告子○○、壬○○所有，乃原判決認扣案
    原審判決附表二、三、四（按此原判決誤繕為附表六），係
    被告子○○、壬○○、辰○○或其他共犯所有，且係供偽造
    文書犯罪所用之物，業據被告等供承在卷，應分別依刑法第
    三十八條第一項第二款規定，於各該被告主文項下沒收云云
    ，亦有未洽。公訴人循告訴人己○○具狀請求，上訴意旨略
    以：被告等假借政府及金融機構公信力欺騙社會大眾，受害
    者多達三十一人，且未賠償被告等損失，乃原判決竟未詳究
    案情及所生危害，量刑顯然過輕，告訴人心難甘服云云。惟
    查：被告子○○、壬○○、庚○○、寅○○、戊○○、午○○，均未曾受有期徒刑以上刑之宣告，有刑案資料查註紀錄
    表附卷可稽，且均已坦承犯行，嗣於本院審理期間，亦已分
    別償付現金六萬三千元、五萬元、二十萬元、二十萬元、二
    十萬元予到庭之被害人己○○、甲○○、戌○○、丑○○、
    未○○、酉○○、卯○○、丁○○、乙○○、癸○○、申○○、巳○○、辛○○及丙○○（改名林珈羽），按其等受損
    害金額比例分配（按本院計先後三次通知被害人，其餘被害
    人或無法收受送達，或未到庭），有本院準備程序及審理筆
    錄為憑。再者，被告子○○、壬○○、庚○○、寅○○、午
    ○○及戊○○均非主謀，僅因一時蔽於私利，受僱於犯罪集
    團，居於次要之角色地位，惡性顯非重大，且被告子○○於
    本院審理時供稱：「我希望維持原判，目前我單親，要照顧
    二個孩子，今年八月二十八日發生車禍，右腳粉碎性骨折，
    打了十五支鋼釘，明年七月開刀再拿出，對方還沒有賠償，
    醫生說我二、三年沒辦法正常工作，目前由我媽媽幫我照顧
    二個小孩。」等語，被告壬○○於本院審理時供稱：「我希
    望維持原判，我現在在傢俱行工作，一個月薪水二萬五千元
    ，要負擔房租、卡債及助學貸款，我原來唸大業大學休閒事
    業管理學系，助學貸款還有三十幾萬元，卡債還有六十幾萬
    元，因為之前借朋友，都沒有還，我父母親都沒有工作，我
    還沒結婚。」等語，足見其等亦已盡力籌款，填補被害人損
    害，是以本院斟酌上情，仍認原審以其等經此偵審教訓，當
    知悔悟，應無再犯之虞，併予宣告緩刑三年，並無不當。至
    被告辰○○部分，因係累犯，原審判處有期徒刑一年六月，
    並依中華民國九十六年罪犯減刑條例之規定，減為有期徒刑
    九月（未諭知緩刑），量刑亦甚允洽。公訴人上訴意旨，指
    摘原判決原審量刑過輕，雖無足取，但查原判決既有上開可
    議，要屬無可維持，應予撤銷改判。爰審酌被告子○○、壬○○、庚○○、寅○○、午○○、戊○○、辰○○因貪圖己
    利，冒名申請電話售予詐欺集團使用，紊亂社會正常秩序，
    助成犯罪集團詐取財物，使檢警難以追查緝捕，危害非輕，
    惟念被告等犯罪所得利益非鉅，且犯後均坦認犯行，亦已賠
    償被害人等部分損失等一切情狀，分別量處如主文第二項至
    第六項所示之刑。被告等犯罪時間，均係於九十六年四月二
    十四日以前，合於中華民國九十六年罪犯減刑條例所定之減
    刑條件，均應依該條例規定減其等宣告刑。扣案如原判決附
    表二、三、四、六所示物品中偽造之印章，不問屬於犯人與
    否，均應依刑法第二百十九條規定，宣告沒收（原判決附表
    二之印章係被告子○○、壬○○、庚○○、寅○○、午○○
    幫助犯罪之物品，如原判決附表二、三、四印章係被告辰○○幫助犯罪之物品，原判決附表二、六之印章係被告戊○○
    幫助犯罪之物品，乃在各該被告項下宣告沒收）；如原判決
    附表二編號三十二至三十六所示之物，係被告庚○○所有，
    如原判決附表二編號三十七至四十所示之物，係被告戊○○
    所有，如原判決附表三、附表四編號一至十一，係被告辰○○所有，分別供其等幫助詐欺犯罪所用之物，業據被告庚○○、戊○○、辰○○於警詢供承在卷（見台灣板橋地方法院
    檢察署九十三年度偵字第八二六八號卷(二)第七十頁、第九十
    五頁、台灣南投地方法院檢察署九十四年度偵字第四三０號
    卷第七頁、台灣南投地方法院檢察署九十三年度偵字第三六
    二０號卷第七頁背面、第十三頁、第十七頁），應分別依刑
    法第三十八條第一項第二款規定諭知沒收。另偽造之公印文
    ，因其等用以偽造之身份證、戶口名簿已整張宣告沒收，尚
    無需再單獨就公印文諭知沒收。至如原判決附表六偽造印章
    以外所示之物品，被告戊○○否認為其所有，且該部分物品
    係警方在高雄市左營區○○○路一一五八號七樓Ａ查獲江忠
    霖及莊百勝時當場扣得，且缺乏證據證明係被告戊○○所有
    ，亦無庸宣告沒收。
據上論斷，應依刑事訴訟法第三百六十九條第一項前段、第三百
七十三條、第三百六十四條、第二百九十九條第一項前段，刑法
第二條第一項前段、第二百十八條第一項、第二百十六條、第二
百十二條、第二百十七條、第五十五條、第四十七條第一項、第
七十四條第一項第一款、第二百十九條，修正前刑法第三十條、
第五十六條、第三百四十條、第五十五條、第三十八條第一項第
二款、第三款，罰金罰緩提高標準條例第一條前段，中華民國九
十六年罪犯減刑條例第二條第一項第三款、第七條，判決如主文
。
本案經檢察官侯千姬到庭執行職務。
中    華    民    國    97    年    12    月    31    日
                  刑事第十七庭審判長法  官  趙功恆
                                    法  官  陳憲裕
                                    法  官  高明哲
以上正本證明與原本無異。
如不服本判決，應於收受送達後10日內向本院提出上訴書狀，其
未敘述上訴之理由者並得於提起上訴後10日內向本院補提理由書
（均須按他造當事人之人數附繕本）「切勿逕送上級法院」。
                                    書記官  梁淑時
中    華    民    國    97    年    12    月    31    日
附錄：本案論罪科刑法條全文
刑法第218條
偽造公印或公印文者，處五年以下有期徒刑。
刑法第340條（已刪除）
以犯第三百三十九條之罪為常業者，處一年以上七年以下有期徒
刑，得併科五萬元以下罰金。


司法院資訊處製作；財團法人民間司法改革基金會備份。
